【裁判字號】    89,交易,346
【裁判日期】    890921
【裁判案由】    過失傷害
【裁判全文】
臺灣板橋地方法院刑事判決                        八十九年度交易字第三四六號
    公  訴  人  臺灣板橋地方法院檢察署檢察官
    被      告  乙○○
右列被告因過失傷害案件，經檢察官提起公訴（八十九年度偵字第一０六五八號），
本院判決如左：
    主  文
乙○○因過失傷害人，處有期徒刑月，如易科罰金以佰元折算壹日。
    事  實
一、乙○○於民國八十八年十二月七日上午十一時三十分許，駕駛牌照ＤＣ─一六四
    三號自用小客車，行駛至臺北縣板橋市○○路○段二十五號前路邊停車，自駕駛
    座欲向外開啟車門時，本應注意左方及左後方之車輛、行人，並讓其先行通過，
    避免發生碰撞，而依當時情形，又無不能注意之情事，竟疏未注意，貿然開啟車
    門，致同向左後方由甲○○騎乘之ＬＺＱ－二三六號重型機車通過上址時，見狀
    已閃避不及，其腿部撞及前開自用小客車左前車門，甲○○因此受有雙腿挫傷併
    血腫、脂肪壞死等傷害。
二、案經被害人訴由臺北縣警察局海山分局報請臺灣板橋地方法院檢察署檢察官偵查
    起訴。
    理  由
一、訊據被告乙○○固坦承其於前開時地開啟車門時，告訴人甲○○騎乘機車撞上，
    告訴人因此受傷等情事不諱，惟矢口否認有何過失傷害之犯行，辯稱：伊將汽車
    停下，未開車門時從車內後照鏡看見告訴人騎機車停住讓其女兒下車，距離約一
    個車身半，五秒鐘後伊要下車時有看左側後照鏡，沒有看見告訴人，伊才開門，
    告訴人的右腳小腿撞及伊車門，其機車未倒地，伊自認沒有過失云云。惟查右揭
    犯罪事實，業據告訴人指訴綦詳，且有警製道路交通事故報告表、診斷證明書各
    一紙附卷可稽。又被告雖辯稱開啟車門時有看左側後照鏡，並未看見告訴人才開
    啟車門等語，惟後照鏡未能照到車輛側面及後方所有方位，其存在有視覺死角，
    故駕駛人欲變換車道或開啟車門時，除檢視後照鏡外，尚須轉頭或以眼睛餘光環
    視周圍情狀，為一般人所明知，否則被告既以後照鏡檢視後方，確定並無人車，
    何以開啟車門時，告訴人仍在其左後側，因此閃剎不及而發生碰撞？是被告縱看
    過後照鏡，尚難認其已盡完全之注意義務。另被告辯稱告訴人本身有糖尿病始造
    成如診斷證明書所載之傷勢乙節，按所謂因果關係，乃指行為與結果間所存在之
    客觀相當因果關係而言，即依經驗法則，綜合行為當時所存在之一切事實，為客
    觀之事後審查，認為在一般情形下，有此環境，有此行為之同一條件，均可發生
    同一之結果者，則該條件即為發生結果之相當條件，行為與結果間乃有因果關係
    ；又刑法上之傷害人於死，係指傷害行為與死亡之發生，有因果關係之聯絡而言
    ，不唯以因傷害直接致人於死者為然，即因傷害而發生之死亡之原因，如因自然
    力之介入，以助成傷害應生之結果，亦不得不認為因果關係之存在，最高法院七
    十五年度臺上字第三三五六號裁判及十九年度上字第一四三八號判例可資參照。
    查告訴人腳部撞及被告車輛之車門，為被告供認明確，告訴人受有雙腿挫傷併血
    腫、脂肪壞死等傷害之結果，應與被告之過失行為具有因果關係，而高血壓係一
    般中年人常見之疾病，縱被告患有此疾，其助成傷害之結果，亦認有因果關係之
    存在。
二、按車輛停車向外開啟車門時，應注意行人、車輛，並讓其先行，道路交通安全規
    則第一百十二條第十五款前段定有明文。被告乙○○開啟車門時自應注意遵守前
    開規定，而當時又無不能注意之情形，竟疏未注意貿然開啟車門，以致肇事，其
    行為與告訴人甲○○被撞受傷間復有相當之因果關係，已如前述，自應負過失罪
    責。是本件事證明確，被告所辯無非事後卸責之詞，難以採信，被告犯行堪以認
    定，應依法論科。
三、核被告乙○○所為，係犯刑法第二百八十四條第一項前段之過失傷害罪。爰審酌
    被告之素行、過失程度及犯後猶飾詞巧辯，迄未賠償告訴人損害，尚乏悛悔實據
    之犯後態度暨告訴人所受傷害等一切情狀，量處如主文所示之刑，並諭知易科罰
    金之折算標準，以示懲儆。
據上論斷，應依刑事訴訟法第二百九十九條第一項前段、刑法第二百八十四條第一項
前段、第四十一條、罰金罰鍰提高標準條例第一條前段、第二條，判決如主文。
本案經檢察官壽勤偉到庭執行職務。
中      華      民      國      八十九      年     九     月   二十一   日
                                      臺灣板橋地方法院交通法庭
                                          法  官  侯  志  融
右正本證明與原本無異
如不服本判決應於送達後十日內向本院提出上訴狀
                                          書記官  陳  淑  芳
中      華      民      國      八十九      年     九     月   二十六   日
附錄本案論罪科刑法條全文：
刑法第二百八十四條
因過失傷害人者，處六月以下有期徒刑、拘役或五百元以下罰金。致重傷者，處一年
以下有期徒刑、拘役或五百元下罰金。
從事業務之人，因業務上之過失傷害人者，處一年以下有期徒刑、拘役或一千元以下
罰金。致重傷者，處三年以下有期徒刑、拘役或二千元以下罰金。


司法院資訊處製作；財團法人民間司法改革基金會備份。
